【裁判字號】    92,重上更(二),24
【裁判日期】    920415
【裁判案由】    違反山坡地保育利用條例
【裁判全文】
臺灣高等法院臺中分院刑事判決                九十二年度重上更(二)字第二四號
    上  訴  人
    即  被  告  甲○○
右上訴人因違反山坡地保育利用條例案件，不服台灣台中地方法院中華民國八十六年
九月十七日第一審判決（民國八十六年度訴字第一一二號，起訴案號：台灣台中地方
法院檢察署民國八十五年度偵字第一九九五三號），提起上訴，本院判決後經最高法
院第二次發回更審，本院判決如左：
    主    文
原判決撤銷。
甲○○無罪。
    理    由
一、公訴意旨略以：甲○○於民國（下同）八十三年十一月三日，向案外人丙○○受
    讓台中縣和平鄉○○段卅九地號等耕作地及木造工寮乙棟後，未經核准即在台中
    縣和平鄉○○段三十九之一地號之公有林地（並經公告為山坡地）內及同段三十
    九之二地號之國有保安林地（並經公告為山坡地）內，如附件所示複丈成果圖內
    所示之土地內（公訴人誤為同段第三十九號山坡地上），面積各佔用○．○○四
    四公頃、○．○○三三公頃土地上，而拆除原有木造工寮，擅自搭蓋鋼鐵為骨架
    之鐵皮工寮一棟，嗣因颱風吹襲損壞，於八十五年八月間又換修屋頂、搭建鐵皮
    牆面，並興建鐵架以整建工寮，經台中縣政府發覺，於八十五年九月二十一日以
    八五府民原字第二四三○五八號發函台中縣警察局和平分局移請偵辦。因認被告
    甲○○犯山坡地保育利用條例第三十四條第一項之罪嫌。
二、按犯罪事實應依證據認定之，無證據不得推定其犯罪事實；不能證明被告犯罪者
    ，應諭知無罪之判決；刑事訴訟法第一百五十四條、第三百零一條第一項分別定
    有明文。又按事實之認定，應憑證據，如未能發現相當證據，或證據不足以證明
    ，自不得以推測或擬制之方法，以為裁判基礎（最高法院四十年台上字第八六號
    判例參照）。且按刑事訴訟法上所謂認定犯罪事實之證據，係指足以認定被告確
    有犯罪行為之積極證據而言，該項證據自須適合於被告犯罪事實之認定，始得採
    為斷罪資料（最高法院二十九年上字第三一○五號判例參照）。
三、訊據上訴人即被告甲○○，坦承於前揭時地有搭蓋工寮一棟等情不諱，惟辯稱，
    伊僅整修原既有工寮加以油漆、更換屋頂牆壁鐵皮而已，因該土地本來有讓受人
    丙○○在其上蓋工寮，後來丙○○在該讓受伊之前，曾多次轉租他人，由承租人
    加以修繕整建，並用鐵架作為樑柱、覆蓋鐵皮，伊受讓後，並未重新搭建鐵架，
    係因颱風吹垮，為了方便採集水果，才於八十五年八月間，在原工寮處再修繕鐵
    皮工寮屋頂及牆面各等語，經查被告甲○○於原審稱：「丙○○賣給伊後，至八
    十五年賀伯颱風吹倒工寮後，無法包裝水果，才在原地重建，是臨時搭建」等語
    ，其所提村長證明書亦載有：「丙○○讓渡耕作權予甲○○，八十五年間吹倒該
    臨時鐵皮造工寮，時值水果採收在即，甲○○乃在原地修建工寮應急」（見原審
    卷第二十一頁、第二十五頁），另證人丙○○亦證稱：「（木造工寮）每五年要
    整修一次，不整修會壞掉，我蓋的範圍比被告現搭建的還大」（見原審卷第三十
    二頁），「（上訴人之工寮是於）同一地點原地整建，沒有擴大」（見更(一)卷第
    二十七頁），「（本件土地）是原住民租給我的」，「我有以三百八十萬元讓售
    給被告」，「（讓售時有建築物）是工寮，約三十五坪到四十坪，牆壁是茅草圍
    的，有鐵架」（見更(二)卷第三十二頁），而本件測量被告建築工寮之面積為○˙
    ○○四四及○˙○○三三公頃，換算結果即為二十三坪，足證被告興建工寮面積
    較原使用人丙○○原有工寮面積為少，被告所稱係丙○○讓售該地與被告，被告
    係將原有工寮改建等語，足認為真實。又查修正前山坡地保育利用條例第三十四
    條第一項擅自設置工作物罪，係刑法第三百二十條第二項竊佔罪之特別規定，必
    在公有或他人山坡地上，無正當權源而擅自墾植或設置工作物始得成立，本件土
    地既係丙○○讓售予被告，被告即有正當權源，又被告在原有工寮倒塌後，基於
    原使用目的，而於相同之基地範圍內原地重新改建，既未背離原該工作物之使用
    目的，難認被告有擅自設置工作物之犯罪故意，此外又查無確切證據足資證明被
    告有公訴意旨所認之犯行，原審未加詳查，而論被告罪責，即有未當。被告上訴
    據此指摘原審判決不當，其上訴為有理由，自應由本院將原審判決撤銷改判，既
    不能證明被告犯罪，應為被告無罪之判決。
四、據上論斷，應依刑事訴訟法第三百六十九條第一項前段、第三百六十四條、第三
    百零一條第一項，判決如主文。
本案經檢察官乙○○到庭執行職務。
中      華      民      國      九十二   年       四      月    十五    日
                                    臺灣高等法院臺中分院刑事第三庭
                                          審判長法  官  陳  朱  貴
                                                法  官  廖  柏  基
                                                法  官  劉  連  星
右正本證明與原本無異。
檢察官得上訴。
如不服本判決應於收受送達後十日內向本院提出上訴書狀，其未敘述上訴之理由者並
得於提起上訴後十日內向本院補提理由書（均須按他造當事人之人數附繕本）。
                                                書記官  李  妍  嬅
中      華      民      國      九十二   年       四      月    十六    日
                                                                        Ｉ


司法院資訊處製作；財團法人民間司法改革基金會備份。
